【裁判字號】    92,台上,2892
【裁判日期】    920529
【裁判案由】    違反槍砲彈藥刀械管制條例等罪
【裁判全文】
最高法院刑事判決                              九十二年度台上字第二八九二號
    上  訴  人  台灣高等法院檢察署檢察官
    被      告  甲○○
    選任辯護人  文
                周奇杉律師
右上訴人因被告違反槍砲彈藥刀械管制條例等罪案件，不服台灣高等法院中華民國九
十二年二月二十五日第二審更審判決（九十一年度上更(二)字第五０四號，起訴案號：
台灣板橋地方法院檢察署八十八年度偵字第一七０二０號），提起上訴，本院判決如
左：
    主  文
原判決撤銷，發回台灣高等法院。
    理  由
本件原判決以公訴意旨略稱：被告甲○○與林鴻輝、王仁琪（以上二人均經判刑確定
）、高訓堂、許文劦（以上二人均經判決無罪確定）共同基於犯意之聯絡，謀議集資
自國外購買具殺傷力之槍枝及子彈走私來台。先由林鴻輝、王仁琪二人自民國八十八
年二月五日起，至同年六月二十九日止，三度自台灣前往柬埔寨購買槍、彈。其間除
由高訓堂於同年四月八日自台灣慶豐銀行（新莊分行）匯寄美金二千二百元至柬埔寨
予林鴻輝之外，復由被告交付新台幣（下同）十八萬元予高訓堂，再由高某於同年六
月十四日自同上銀行匯寄美金七千二百元予林鴻輝。而王仁琪亦於同年六月間某日將
其與許文劦所出資之美金七千元交予林鴻輝。林鴻輝與王仁琪二人乃以上開款項在柬
埔寨向某不詳姓名之軍火商（中國男子）購買如原判決附表所示具殺傷力之槍械及子
彈，由該軍火商將上開槍、彈焊藏於大型機械廢鐵中，而由王仁琪於同年六月二十三
日申請將上開焊藏有槍、彈之廢鐵進口台灣。並於同年月二十六日將上開焊藏槍、彈
之廢鐵裝在租用之中國貨櫃編號ＺＩＭＵ0000000貨櫃中，而以船艦自柬埔寨
報關出口轉運至台灣。嗣裝載上開槍、彈廢鐵貨櫃之船艦於同年七月八日運抵高雄港
，並於同年月十二日下午二十時二十五分許，轉運至台北縣汐止鎮○○路○段三七五
號之中國貨櫃運輸股份有限公司所設五堵集散站。王仁琪則於同年七月十二日下午十
八時許，將上開出口貨物大提單等資料影本十三張交予被告保管。嗣經檢警人員於同
日中午十二時許在上開廢鐵中起獲如原判決附表所示之槍、彈，並於翌（十三）日十
五時許，在被告位於桃園市○○路○段二五三號三樓之住處查獲前揭提單資料十三張
；嗣再於同年月十六日下午十七時三十分許在五堵集散站起獲制式口徑零點二五吋子
彈五十發等情。因認被告涉犯懲治走私條例第二條第一項之私運管制物品進口罪、槍
砲彈藥刀械管制條例第七條第一項未經許可販賣衝鋒槍、自動步槍罪、同條項之未經
許可運輸衝鋒槍、自動步槍罪、第十二條第一項未經許可販賣彈藥罪及同條項之未經
許可運輸彈藥罪等罪嫌。惟經審理結果，認為尚不能證明被告犯罪，因而撤銷第一審
科刑之判決，改為被告無罪之諭知，固非無見。
惟查：(一)、卷查被告於警詢時，除供稱：「（問：你知道以廢鐵進口夾帶走私槍械作
何處理？）我知道時該批槍械已上船，就順其自然走私進口，再找朋友要不要轉售出
去」等語之外，並自白稱：「（問：你所出資該款項是否作為購買槍械之用，走私得
逞後槍械及利潤如何分配？由何人付（負）責處理）？我匯之款項是要付稅金之用，
走私得逞後，槍械由大家林鴻輝、王仁琪及我找朋友出售，所得利益平分」等語，有
台北縣警察局刑警隊八十八年七月十三日之警詢筆錄一份附卷可稽（見偵查卷第二十
二頁反面）。而原審勘驗警詢錄音帶結果，被告此部分所陳與警詢筆錄之記載並無不
符之情形（見原審卷第一０八頁至第一０九頁）。若被告上開自白屬實，似難謂其無
參與本件走私及販賣槍、彈之犯行。原判決對於被告上揭自白，何以不足以採為證據
，並未說明其理由，遽認不能證明被告犯罪，尚嫌理由不備。(二)、原判決依據林鴻輝
、高訓堂之供述，認定林鴻輝為購買本件走私槍、彈，而向不知情之高訓堂借錢，因
高某無錢，又請高某轉向被告商借美金七千二百元，被告乃交付新台幣十八萬元予高
某，不足額由高某自行墊付等情。並於理由內說明：倘被告與林鴻輝、王仁琪共謀集
資走私及販賣槍、彈，衡情林鴻輝應直接向被告取款，而無向不知情之高訓堂借款，
再由高某向被告借款，且由高某墊付不足款項之理，因認被告所辯其交付高某之十八
萬元純係借款，而非出資購買槍彈一節為可信，而為有利於被告之認定（見原判決第
七面倒數第二行起，至第八面第三行）。惟卷查高訓堂於警詢時供稱：「於八十八年
六月中旬，林鴻輝要我向甲○○拿取美金柒仟貳佰元匯至柬埔塞給他，於是我就向甲
○○拿取美金柒仟貳佰元至慶豐銀行新莊分行如數匯至柬國給林鴻（輝）」、「並不
是我向甲○○借的，而是林鴻輝打電話要我轉達甲○○借柒仟貳（佰元）美金給林鴻
輝，於（是）甲○○就拿新台幣拾捌萬（元）給我，不足的請我先補足匯給林鴻輝，
改天有錢甲○○會還我這筆錢」、「（當時你有沒有跟甲○○說明這筆錢之用途？你
補足匯款金額多少？）我沒有跟他講，只跟他講我補新台幣約伍萬伍仟（元），於是
甲○○說我知道，等我有錢就會還你，但是到現在尚未還我」等語。嗣於偵查中亦供
稱：「（你共匯幾次錢給林鴻輝？）六月份匯七千二百元美金給他，而六月前也有匯
一次美金二千二百元，都是林鴻輝要我向甲○○拿，而他也有拿給我」等語（見偵查
卷第二十八頁反面、第二十九頁、第一二九頁反面、第一三０頁、第一０一頁）。原
判決理由謂林鴻輝係先向高訓堂借款，因高某無錢，始轉向被告借款一節，似與高某
所供係林鴻輝要其直接向被告取款等情不符。究竟林鴻輝係向高訓堂借款？抑或請高
訓堂代其向被告取款？高訓堂所稱其先後二次匯寄予林鴻輝之款項（即第一次美金二
千二百元，第二次新台幣十八萬元）均係向被告所取得一節是否屬實？若屬實情，則
被告先後二次交款予林鴻輝之目的究竟何在？又被告若僅係單純借款十八萬元予林鴻
輝，並未與其合資，何以除交付十八萬元以外，竟要求高訓堂墊付不足額（即林鴻輝
需求之美金七千二百元扣除其已付之新台幣十八萬元部分），並應允於事後償還高某
所墊付之款項？其原因何在？以上疑點均與判斷被告與林鴻輝對於本件走私槍械是否
有合資關係，以及其等有無故意利用不知情之高某匯寄合資款項攸關，自有深入根究
調查明白之必要。原審對此未詳予調查，亦未於理由內加以論敘說明，遽行判決，尚
嫌調查未盡。(三)、卷查高訓堂於警詢時供稱：「林鴻輝於八十八年四月間向我表示要
去柬埔塞買木材進口至台灣，於八十八年初打我的行動電話（0000000000
）多次向我表示，六月底打算從柬國進口一批貨很有價值……並向我說已準備至柬國
辦理該批貨品進口來台，出國後他如果有事要辦或連絡，請我從中轉達給其大哥甲○
○，於六月中旬打我的大哥大說他的東西及事情已經辦妥，要我跟甲○○轉達，我就
將林託我轉達的話於當日告訴甲○○，並向我說他的貨品於六月底進口至台灣」等語
（見偵查卷第二十八頁反面）。若其所述屬實，則林鴻輝既稱被告為「大哥」，足見
其二人並非不相識，乃其出國後竟須透過高訓堂與被告聯絡及匯款，其原因何在？已
有可疑。且被告對林鴻輝走私進口槍械之事若不知情，亦無合資關係，則林鴻輝請高
訓堂向被告轉達所謂「他（指被告）的東西及事情已辦妥」一語，究何所指？亦滋疑
竇。上開疑點均與判斷被告對於林鴻輝走私槍械之事是否知情而參與有關，自有對高
訓堂及林鴻輝詳加訊問究詰明白之必要。原審對此未深入詳查，遽行判決，亦嫌調查
未盡。(四)、原判決理由說明被告於警詢時供承伊於八十八年六月中旬，已知悉林鴻輝
自柬埔塞以廢鐵夾藏槍械走私進口之事實，而警方亦於被告住處搜獲林鴻輝請王仁琪
交付被告保管之上述進口貨物（即廢鐵）之提單資料（見原判決第八面第三行至第五
行，第九面第六行至第十一行）。倘若無訛，則被告於收受上述提單時，似已知悉該
提單係用以提領上述夾藏於廢鐵內之槍械所用，乃其竟收受而為林鴻輝保管，並欲交
付林鴻輝以利其提領該批走私槍械。若不能證明被告有共同走私及販賣槍械等犯行，
則其是否有幫助之犯行？似非全無研酌餘地。原審對此未一併加以調查釐清，遽為被
告無罪之諭知，亦嫌調查未盡。又原判決主文既為被告無罪之諭知，然依其理由欄第
一段之記載，似又認被告有共同走私及販賣槍械等犯行，前後不無矛盾，併有可議。
以上或為上訴意旨所指摘，或為本院得依職權調查之事項，應認原判決仍有撤銷發回
之原因。
據上論結，應依刑事訴訟法第三百九十七條、第四百零一條，判決如主文。
中      華      民      國    九十二    年      五      月    二十九    日
                              最高法院刑事第六庭
                                  審判長法官  吳  雄  銘
                                        法官  池  啟  明
                                        法官  石  木  欽
                                        法官  郭  毓  洲
                                        法官  吳  三  龍
      右正本證明與原本無異
                                              書  記  官
中      華      民      國    九十二    年      六      月      二      日


司法院資訊處製作；財團法人民間司法改革基金會備份。
